臺灣士林地方法院民事裁定            100年度監宣字第230號
聲  請  人  徐桂琴
相  對  人  黃正益
聲請人聲請監護宣告事件，本院裁定如下：
    主  文
宣告黃正益（男、民國○○年○ 月○ 日生、國民身分證統一編號：
Ｚ000000000號）為受監護宣告之人。
選定徐桂琴（女、民國○○年○ 月○○日生、國民身分證統一編號：
Ｚ000000000號）為受監護宣告之人黃正益之監護人。
指定黃琬雯（女、民國○○年○ 月○○日生、國民身分證統一編號：
Ｚ000000000號）為會同開具財產清冊之人。
聲請程序費用由受監護宣告之人黃正益負擔。
    理  由
一、按對於因精神障礙或其他心智缺陷，致不能為意思表示或受
    意思表示，或不能辨識其意思表示之效果者，法院得因本人
    、配偶、四親等內之親屬、最近一年有同居事實之其他親屬
    、檢察官、主管機關或社會福利機構之聲請，為監護之宣告
    ，民法第14條第1 項定有明文。
二、本件聲請意旨略以：聲請人徐桂琴係相對人黃正益之妻，相
    對人於民國98年12月15日罹患腦動脈瘤破裂、腦出血，雖延
    醫診治但不見起色，致不能為意思表示或受意思表示，爰聲
    請對相對人為監護之宣告等語，並提出戶籍謄本、中華民國
    身心障礙手冊、臺北市立聯合醫院陽明院區診斷證明書等件
    為證。
三、本院在鑑定人即臺北市立聯合醫院陽明院區精神科醫師方勇
    駿前訊問相對人，審驗相對人之心神狀況。訊問時，相對人
    坐輪椅，插鼻胃管，對本院訊問內容均無回應。另依該院函
    覆之鑑定意見認：「(一)個人史及相關病史：黃員於98年12月
    15日發生『腦動脈瘤破裂』，先經淡水馬偕醫院手術治療，
    後又陸續於臺北榮民總醫院、中國醫藥大學附設醫院臺北分
    院、臺北市立聯合醫院陽明院區住院治療，惟術後迄今仍無
    法恢復正常意識，陷入昏迷、四肢癱瘓，日常生活需完全依
    賴他人處理。黃員已婚，育有一子二女，教育程度為初中肄
    業，原以打零工為業（已退休），病前與其妻、女同住。黃
    員過去無重大身體疾病史，有吸菸及飲酒習慣，未曾使用非
    法精神作用物質，無家庭病史。(二)現在生活狀況及身心狀態
    ：(1)理學檢查：四肢肌肉萎縮，面部裝設鼻胃管，右眼朝向
    外上側斜視。(2)神經學檢查：四肢僵硬、無肌腱反射。(3)精
    神狀態檢查：其意識昏迷，表情呆滯，行為無動作，其語言
    、思考、知覺、定向感、注意力、記憶力、計算能力、判斷
    力等均完全缺損。(4)日常生活狀況：其進食、盥洗、如廁、
    穿衣、沐浴、交通均無法自行處理，經濟活動能力及社會性
    完全缺損。(三)鑑定結論：黃員之精神科臨床診斷為『持續性
    植物人狀態』。黃員因前項所述診斷，致不能為意思表示或
    受意思表示，亦無辨識其意思表示效果之能力，亦無法管理
    處分自己財產。黃員所患上述診斷之預後差，難以回復。」
    等語，有本院100 年12月8 日筆錄及臺北市立聯合醫院100
    年12月12日北市醫陽字第10033301400 號函附之精神鑑定報
    告書在卷可稽，堪認相對人因精神障礙或其他心智缺陷，致
    不能為意思表示或受意思表示，亦不能辨識其意思表示之效
    果。本件聲請，為有理由，應予准許，爰宣告相對人黃正益
    為受監護宣告之人。
四、次按受監護宣告之人應置監護人。法院為監護之宣告時，應
    依職權就配偶、四親等內之親屬、最近一年有同居事實之其
    他親屬、主管機關、社會福利機構或其他適當之人選定一人
    或數人為監護人，並同時指定會同開具財產清冊之人。法院
    為前項選定及指定前，得命主管機關或社會福利機構進行訪
    視，提出調查報告及建議。監護之聲請人或利害關係人亦得
    提出相關資料或證據，供法院斟酌。法院選定監護人時，應
    依受監護宣告之人之最佳利益，優先考量受監護宣告之人之
    意見，審酌一切情狀，並注意下列事項：(一)受監護宣告之人
    之身心狀態與生活及財產狀況。(二)受監護宣告之人與其配偶
    、子女或其他共同生活之人間之情感狀況。(三)監護人之職業
    、經歷、意見及其與受監護宣告之人之利害關係。(四)法人為
    監護人時，其事業之種類與內容，法人及其代表人與受監護
    宣告之人之利害關係。民法第1110條、第1111條、第1111條
    之1 分別定有明文。
五、本件相對人黃正益既經為監護宣告，已如前述，自應為其選
    定監護人及指定會同開具財產清冊之人。本院審酌聲請人為
    相對人之配偶，雙方育有子女3 人即黃宥叡、黃琬雯、黃癸
    雅，其等與相對人關係最為緊密，經其等商議後推派聲請人
    擔任監護人、黃琬雯擔任會同開具財產清冊之人，此業據聲
    請人、黃琬雯、黃癸雅到庭陳明在卷（參見本院100 年12月
    26 日 筆錄），因認由聲請人擔任監護人、黃琬雯擔任會同
    開具財產清冊之人，應符合相對人之最佳利益，爰裁定如主
    文第2 、3 項所示。末依民法第1113條準用同法第1099條、
    第1099條之1 規定，於監護開始時，監護人徐桂琴對於受監
    護宣告之人黃正益之財產，應會同黃琬雯於2 個月內開具財
    產清冊，並陳報法院，於開具完成並陳報法院前，監護人對
    於受監護宣告之人之財產，僅得為管理上必要之行為，併此
    指明。
六、依民事訴訟法第608 條第1 項，裁定如主文。
中    華    民    國   100    年    12    月    29    日
                    家事庭  法  官  陳文通
以上正本係照原本作成。
如不服本裁定關於選定監護人及指定會同開具財產清冊之人等部
分，應於送達後10日內向本院提出抗告狀，並繳納抗告費新台幣
1000元；其餘關於宣告監護之部分，不得抗告。
中    華    民    國   100    年    12    月    29    日
                            書記官  陳玉瓊